【裁判字號】    92,交聲,6
【裁判日期】    921125
【裁判案由】    違反道路交通管理處罰條例聲明異議
【裁判全文】
臺灣臺北地方法院交通事件裁定                        九十二年度交聲字第六號
    原處分機關  臺北市交通事件裁決所
    異  議  人  甲○○  男，七十四歲（民國十八年一月十二日生）
    即受處分人
右列異議人即受處分人因違反道路交通管理處罰條例案件，對於臺北市交通事件裁決
所北市裁三字第裁二二－ＡＥＡ三０二五三八號違反道路交通管理事件裁決書聲明異
議，本院裁定如左：
    主    文
原處分撤銷。
甲○○不罰。
    理    由
一、本件異議意旨略以：異議人即受處分人甲○○僅持有普通大客車駕駛執照，並未
    持有職業小型車駕駛執照，而於民國八十九年十二月十一日上午九時四十分許，
    駕駛集順交通有限公司（以下簡稱集順交通公司）所有、車牌號碼ＥＦ－三九０
    號營業小客車（計程車），行經臺北市○○路○段，為警以「持普通駕駛執照駕
    駛營業汽車營業」當場攔停舉發，再經臺北市交通事件裁決所裁罰新臺幣三千六
    百元，惟當日係因全省營業小客車統一更改里程計費表，異議人為集順交通公司
    負責人，故其依指示駕駛該公司所有之車牌號碼ＥＦ－三九０號營業小客車前往
    斯時位在臺北市○○路○段之臺北市監理處汽車檢驗所進行封表事宜，並非駕駛
    該營業小客車營業，另提出臺北市政府營利事業登記證、臺北市計程車客運商業
    同業公會北市計客字第四三四號函文為憑，是聲明異議，請求撤銷原處分。
二、按汽車駕駛執照分為左列各類：（三）大客車普通駕駛執照；（五）小型車職業
    駕駛執照；汽車駕駛人取得高一級車類之駕駛資格者，應換發駕駛執照，並准其
    駕駛較低級車類之車輛，其規定如左：（二）已領有大客車駕駛執照者，得駕駛
    大貨車、代用大客車、大客貨兩用車、曳引車、小型車、輕型機器腳踏車；汽車
    駕駛人，有左列情形之一者，處六百元以上一千二百元以下罰鍰，並禁止其駕駛
    ：（一）持普通駕駛執照，駕駛營業汽車營業者；（二）持普通駕駛執照，以駕
    駛為職業者，八十九年十二月十一日之道路交通安全規則第五十三條第三款、第
    五款、第六十一條第一項第二款、道路交通管理處罰條例第二十二條第一項第一
    款、第二款定有明文。又違反道路交通管理處罰條例第十二條至第六十八條之行
    為，由公路主管機關處罰；本條例所定罰鍰之處罰，行為人接獲違反道路交通管
    理事件通知單後，於十五日內得不經裁決，逕依規定之罰鍰標準，向指定之處所
    繳納結案；不服舉發事實者，應於十五日內，向處罰機關陳述意見或提出陳述書
    ；其不依通知所定限期前往指定處所聽候裁決，且未依規定期限陳述意見或提出
    陳述書者，處罰機關得逕行依違反道路交通管理事件統一裁罰基準及處理細則（
    九十一年九月一日前名稱為違反道路交通管理事件統一裁罰標準及處理細則）暨
    違反道路交通管理事件統一裁罰基準表所定標準裁決之，道路交通管理處罰條例
    第八條第一項第一款、第九條第一項亦有明定。
三、經查：
（一）本件異議人僅持有普通大客車駕駛執照，並未持有職業小型車駕駛執照，而於
      八十九年十二月十一日上午九時四十分許，駕駛集順交通公司所有、車牌號碼
      ＥＦ－三九０號營業小客車，行經臺北市○○路○段，為警以「持普通駕駛執
      照駕駛營業汽車營業」當場攔停舉發，異議人於應到案日期後一日即八十九年
      十二月二十七日向臺北市交通事件裁決所提出申訴，經臺北市交通事件裁決所
      於九十一年十一月四日依道路交通管理處罰條例第二十二條第一項第一款之規
      定，以北市裁三字第裁二二－ＡＥＡ三０二五三八號違反道路交通管理事件裁
      決書裁罰異議人新臺幣三千六百元之事實，已經異議人以書狀坦認不諱，核與
      臺北市政府警察局掌電字第ＡＥＡ三０二五三八號舉發違反道路交通管理事件
      通知單所載相符；其中異議人僅持有普通大客車駕駛執照，並未持有職業小型
      車駕駛執照，且異議人當日所駕之車牌號碼ＥＦ－三九０號營業小客車為集順
      交通公司所有，並經本院職權查證屬實，有司法院公路監理電子閘門汽車駕駛
      人、汽車車籍查詢單二紙附卷可稽。
（二）然道路交通管理處罰條例第二十二條第一項第一款、第二款所處罰之行為係「
      持普通駕駛執照，駕駛營業汽車營業者」及「持普通駕駛執照，以駕駛為職業
      者」，此觀法條規定即明，是並非持普通駕駛執照駕駛營業汽車即應處罰，尚
      須駕駛人有駕駛該營業汽車營業或以駕駛為職業之行為，合先敘明。而本件異
      議人為車牌號碼ＥＦ－三九０號營業小客車車主集順交通公司之負責人，已經
      異議人提出臺北市政府營利事業登記證、臺北市計程車客運商業同業公會北市
      計客字第四三四號函文為憑，且經本院查證無訛，有經濟部商業司公司基本資
      料查詢單在卷可按，而異議人駕駛車牌號碼ＥＦ－三九０號營業小客車為警攔
      停舉發之地點即臺北市○○路○段，斯時確有臺北市監理處汽車檢驗所，亦有
      地圖在卷可佐，參諸臺北市營業小客車確曾因計費標準變更而數度更改里程計
      費表，此為週知之事實，且公司負責人因自身持有普通大客車駕駛執照、熟習
      駕駛，而代為駕駛公司所有之車輛至車輛檢驗所進行里程計費表之更改、檢驗
      事項，亦為人情之常，況原舉發機關即臺北市政府警察局文山第一分局就異議
      人異議情節所為之北市警文一分交字第九０六０二六六六００號覆函中，並未
      提及舉發員警當日曾發覺異議人以該營業小客車載運乘客，則並無證據足認異
      議人當日有駕駛營業汽車營業或以駕駛為職業之行為，異議人所辯當日其係依
      指示駕駛該公司所有之車牌號碼ＥＦ－三九０號營業小客車前往斯時位在臺北
      市○○路○段之臺北市監理處汽車檢驗所進行營業小客車里程計費表封表事宜
      ，非無可採。
四、綜上所述，並無證據足認異議人當日確有「持普通駕駛執照，駕駛營業汽車營業
    」之違規行為，原處分機關僅以異議人所駕車輛為營業小客車，遽對之裁罰，尚
    非有據，異議人聲明異議，為有理由，爰撤銷原處分，逕諭知受處分人不罰，以
    資適法。
五、據上論結，應依道路交通案件處理辦法第二十條前段，裁定如主文。
中      華      民      國    九十二    年     十一     月    二十五    日
                            臺灣臺北地方法院交通法庭
                                    法  官  洪  文  慧
右正本證明與原本無異。
如不服本裁定，應於裁定送達後五日內向本院提出抗告狀。
                                    書記官  江  虹  儀
中      華      民      國    九十二    年     十一     月    二十五    日


司法院資訊處製作；財團法人民間司法改革基金會備份。
